【裁判字號】    98,訴,547
【裁判日期】    980527
【裁判案由】    侵權行為損害賠償
【裁判全文】
臺灣高雄地方法院民事判決               98年度訴字第547號
原      告  翰京大廈管理委員會
法定代理人  甲○○
被      告  乙○○
上列當事人間侵權行為損害賠償事件，本院民國98年4 月14日言
詞辯論終結，判決如下：
    主      文
被告應給付原告新臺幣伍拾貳萬參仟捌佰捌拾貳元，及自民國九
十七年八月一日起至清償日止，按週年利率百分之五計算之利息
。
訴訟費用由被告負擔。
    事實及理由
一、按訴狀送達後，原告不得將原訴變更或追加他訴。但擴張或
    減縮應受判決事項之聲明者，不在此限，此觀民事訴訟法第
    255 條第1 項第3 款之規定自明。本件原告原係請求被告應
    給付原告新臺幣（下同）546,522 元，及自起訴狀繕本送達
    之翌日起至清償日止，按週年利率5 ％計算之利息；嗣於本
    院審理期間，具狀縮減請求之金額為523,882 元。揆諸前開
    論述，核無不法而應予准許，先予敘明。
二、本件原告起訴主張：被告前自民國94年8 月21日起至97年1
    月31日止，擔任原告之主任委員，負責保管以原告為開戶名
    義人於兆豐國際商業銀行鳳山分行所開立帳號00000000000
    號帳戶（下稱系爭帳戶）基地台租金款項，詎被告自94年10
    月7 日起至96年12月17日止，連續提領系爭帳戶內之款項合
    計597, 640元，而予以侵占入己，嗣雖於97年3 月31日分償
    還21, 440 元、29,678元，惟尚有523,882 元迄今均未歸還
    ，履經催討均未置理，為此，爰依據侵權行為法律關係提起
    本訴等語。並聲明：被告應給付523,882 元，及自訴狀繕本
    送達之翌日起至清償日止，按年息5%計算之利息。
三、被告則以：其並無不歸還款項之意，本件亦無任何侵權行為
    ，被告先前曾欲歸還上開款項，惟遭原告予以拒絕；況本件
    被告應歸還款項之前提為原告管理委員會應合法移交，其僅
    係在等待移交等語，資為抗辯。並聲明求為判決：原告之訴
    駁回。
四、兩造對於下列事項不予爭執：
（一）被告自94年8 月21日起至97年1 月31日止，擔任原告主任
      委員，負責保管系爭帳戶內之基地台租金。
（二）被告於擔任主任委員期間，陸續將帳戶內之款項提領，現
      尚有逾本件原告所請求之款項尚未歸還原告。
五、本件之爭點：原告依據侵權行為法律關係，請求被告歸還系
    爭款項是否有理？
六、本院之判斷：
（一）按因侵權行為所發生之損害賠償請求權，以有故意或過失
      不法侵害於他人權利，或故意以背於善良風俗之方法，加
      損害於他人為成立要件。此觀民法第184 條第1 項規定即
      明。所謂故意係指行為人對於構成侵權行為之事實，明知
      並有意使其發生或預見其發生，而其發生並不違背其本意
      而言。次按，公寓大廈應設置公共基金，而公共基金應設
      專戶儲存，並由管理負責人或管理委員會負責管理。其運
      用應依區分所有權人會議之決議為之。公寓大廈管理條例
      第18條笫1 項前段、第3 項亦分別著有明文在案。由上開
      條文，參照同條例第36條第7 款之規定可知，管理負責人
      或管理委員會之職責在於公共基金之「收支、保管及運用
      」，並非管理費所集合之公共基金之所有權人，而公共基
      金原則上應儲存於專戶之中，且該公共基本之動支運用，
      亦應由區分所有權人會議決議始得為之。
（二）系爭帳戶既係以原告之名義所開立，被告於本院審理期間
      ，亦到院陳述欲由系爭帳戶中提領款項，需有原告之大小
      章，其亦同意歸還自系爭帳戶中所領取之款項等語（見本
      院卷第108 、109 頁），復佐以原告曾將所屬公寓大廈之
      頂層出租予電信業者而收租租金，而租金亦匯入系爭帳戶
      ，此經原告陳明在卷（見本院卷第58頁），並有行動電話
      業務基地台用地租賃合約2 份及存摺影本1 份在卷（見本
      院第67頁至74頁），則堪認系爭帳戶即為原告所屬公寓大
      廈之公共基金專戶，且前開被告自系爭帳戶中所領取之款
      項，亦應屬公共基金。則被告縱前曾擔任原告之法定代理
      人，依首開論述，在未經區分所有權人會議決議可由被告
      動支領取之情形下，被告自無擅自自系爭帳戶領取款項之
      權利，此亦應為被告所明知。又雖被告於本院審理時，復
      辯稱領取款項之目的係為等待管理委員會移交云云（見本
      院卷第124 頁），然衡情辦理移交，客觀上實無庸將系爭
      帳戶內之款項予以提領另行保管，僅需於移交時將系爭帳
      戶一併辦理移交即可，是被告所辯顯不可採，故原告所主
      張被告無正當理由而自系爭帳戶內提領款項予以侵占入己
      之事實，在被告無正當理由自系爭帳戶領取款項，其後復
      無故拒絕交還之情，已可認定。而應由原告保管中之款項
      既遭被告予以侵占，原告之權利客觀上自已受有損害，則
      其依侵權行為之規定，請求被告予以回復原狀即返還所提
      領之款項，自屬有據。
（三）雖被告復辯稱其早欲返還款項，惟遭原告予以拒絕云云，
      惟此部分，原告陳述被告除於97年3 月31日返還合計51,1
      18元外，並未曾再表示欲返還所提領之款項等語，而被告
      就此亦未能立證以實其說，故被告此部分之辯詞，自難採
      為對其有利認定之處。另被告所辯原告改選並不合法，其
      係在等待合法移交云云，然因管理委員會移交之過程，實
      無庸將系爭帳戶內之款項先予以領出而另行移送，已如前
      述；又原告已於98年3 月14日召開98年度區分所有權人會
      議，並選任甲○○為主任委員，並經主管機關准予備查，
      此業據原告提出高雄縣政府98年4 月14日府建使字第0980
      09 2796 號函在卷可憑（見本院卷第120 頁），被告空言
      否認原告並未合法改選而無法合法移交云云，自不可採信
      。
七、綜上所述，被告既明知其並無正當理由，猶自系爭帳戶中提
    領款項，其後復無正當理由而拒不返還所提領之款項而予以
    侵占，而侵害原告之權利，從而原告依民法第184 條侵權行
    為之規定，請求被告應給付原告523,882 元，及自支付命令
    聲請狀繕本送達之翌日即97年8 月1 日（被告係於97年7 月
    31日始領取支付命令繕本，見本院卷第20頁）起，至清償日
    止，按週年利率5 ％計算之利息，為有理由而應予准許。
據上論結，本件原告之訴為有理由，爰依民事訴訟法第第78條，
判決如主文。
中    華    民    國    98    年    5     月    27    日
                      民事第六庭法  官  李怡諄
正本係照原本作成。
如不服本判決，應於送達後20日內，向本院提出上訴狀並表明上
訴理由，如於本判決宣示後送達前提起上訴者，應於判決送達後
10日內補提上訴理由書（須附繕本）。
中    華    民    國    98    年    5     月    27    日
                                書記官  陳建琪


司法院資訊處製作；財團法人民間司法改革基金會備份。
